【裁判字號】    90,易,568
【裁判日期】    900919
【裁判案由】    傷害
【裁判全文】
臺灣雲林地方法院刑事判決                            九十年度易字第五六八號
    公  訴  人  臺灣雲林地方法院檢察署檢察官
    被      告  甲○○
    被      告  乙○○
    被      告  丁○○
右列被告等因傷害案件，經檢察官提起公訴（九十年度偵字第二一五六號），本院判
決如左：
    主  文
甲○○、乙○○、丁○○傷害人之身體，均處拘役肆拾日，如易科罰金，均以參佰元
折算壹日。
    事  實
一、甲○○與丁○○為鄰里關係，向來即因土地產權糾紛而早生嫌隙，詎甲○○於民
    國九十年三月二十四日下午二時四十分許，途經丁○○之弟蔡德裕於雲林縣麥寮
    鄉○○村○○鄰○○路二十五號之住處時，適丁○○正在屋內指揮工人丙○○從
    事水電修復工作，甲○○與丁○○竟又再因上開土地糾紛而生口角，復進而均基
    於傷害之犯意，出手互毆對方。嗣甲○○經其妻勸阻離去後，甲○○之姪乙○○
    聽聞此事，竟至上址找丁○○理論，兩人一言不合，另基於傷害之犯意，分持木
    棍、圓鍬等工具互毆對方，致丁○○受有頭皮裂傷之傷害；甲○○受有面部筋傷
    、右肋骨筋傷之傷害；乙○○受有左前臂挫傷及撕裂傷、右手挫傷等傷害（丁○○傷害乙○○部分未據告訴）。
二、案經被害人甲○○、丁○○分別訴由雲林縣警察局臺西分局移送臺灣雲林地方法
    院檢察署檢察官偵查起訴。
    理  由
一、訊據被告甲○○矢口否認有何傷害犯行，辯稱：我只是和丁○○發生口頭爭論，
    我並沒有毆打丁○○云云。被告乙○○固坦承有持木棍毆打丁○○一節，而被告
    丁○○亦坦承有出手毆打甲○○之事實，然均辯稱：是對方先出手毆打我，我才
    還手抵擋，應構成正當防衛云云。然查：右揭事實，業據被告甲○○、乙○○、
    丁○○於偵查中供認屬實在卷，復據告訴人甲○○、丁○○指訴綦詳，核與證人
    丙○○於警訊時陳稱：「當時我受雇在光復路二十五號內工作，丁○○在看我工
    作，而甲○○突然進來與丁○○談話，越講越大聲，後來不知何故兩人便打了起
    來（誰先動手我不清楚，因為當時我正在工作），我便停下工作，居中勸架，但
    無法勸阻，我便到隔壁請甲○○的太太來將甲○○帶回。後來我繼續工作而丁○○仍在看我工作，不一會兒，換乙○○進來而與丁○○又打了起來。我便再勸阻
    致雙方停止爭吵」等語相符，復有各被告所受傷勢並均經醫師驗明填有診斷書三
    紙在卷可稽。按正當防衛係對於現在不法之侵害出於防衛自己或他人之權利者而
    言，侵害業已過去，即無正當防衛可言。至彼此互毆，又必以一方初無傷人之行
    為，因排除對方不法之侵害而加以還擊，始得以正當防衛論，故侵害已過去後之
    報復行為，與無從分別何方為不法侵害之互毆行為，均不得主張正當防衛。且按
    刑法第二十三前段規定正當防衛，係以行為人對於現在不法之侵害，本乎防衛自
    己或他人之權利意思，在客觀上有時間之急迫性，並具備實施反擊予以排除侵害
    之必要性，且其因而所受法益之被害，亦符合相當性之情形，予以實施防衛行為
    者，始稱相當（最高法院八十四年度台上字第三四四九號判決參照）。本件被告
    丁○○毆打告訴人甲○○等情，除據被告丁○○之單方指述外，並無證據證明係
    由上開告訴人甲○○先對被告丁○○為不法之侵害，自不能僅憑被告丁○○片面
    之詞，遽認被告丁○○係出於正當防衛之意思而反擊，並據以為有利被告丁○○
    之認定。而告訴人丁○○先持圓鍬追打被告乙○○，被告乙○○始持木棍毆打告
    訴人丁○○等情，固據證人即在場目擊者楊榮倫到庭證述屬實，然被告乙○○較
    告訴人丁○○年輕氣壯，縱遭告訴人丁○○追打，倘其儘速離去即可免於遭告訴
    人丁○○毆打之危險，故被告乙○○反持木棍毆打告訴人丁○○之行為顯然欠缺
    急迫性及必要性，尚與正當防衛之構成要件有間。綜上所陳，被告三人所辯，均
    係事後卸責之詞，不足採信。本件事證已臻明確，被告三人犯行堪以認定。
二、核被告甲○○、乙○○、丁○○所為，各係犯刑法第二百七十七條第一項之傷害
    罪。爰審酌被告三人因一時衝動而犯本案，告訴人所受傷害程度尚非嚴重及其犯
    罪之動機、目的、手段等一切情狀，量處如主文所示之刑，並諭知易科罰金之折
    算標準。另被告乙○○毆打告訴人丁○○所用之木棍，既未扣案，且被告自承該
    木棍係伊隨手拾起，故該木棍應非屬被告乙○○所有，依法無從宣告沒收，併此
    敘明。
據上論斷，應依刑事訴訟法第二百九十九條第一項前段、刑法第二百七十七條第一項
、第四十一條第一項前段、罰金罰鍰提高標準條例第一條前段、第二條，判決如主文
。
本案經檢察官林良蓉到庭執行職務。
中      華      民      國    九十      年      九      月    十九    日
                                        臺灣雲林地方法院刑事第二庭
                                            法  官  趙  思  芸
右正本證明與原本無異。
如不服本判決，應於判決送達後十日內向本院提出上訴狀( 應附繕本 )。
                                            書記官  王  淑  美
中      華      民      國      九十      年      九      月    十九    日
中華民國刑法第二百七十七條
 (普通傷害罪)
傷害人之身體或健康者，處三年以下有期徒刑、拘役或一千元以下罰金。
犯前項之罪因而致人於死者，處無期徒刑或七年以上有期徒刑；致重傷者，處三年以
上十年以下有期徒刑。


司法院資訊處製作；財團法人民間司法改革基金會備份。
